臺灣新北地方法院刑事判決　　　　　　　110年度訴字第697號
公　訴　人　臺灣新北地方檢察署檢察官
被　　　告　許焱騰


選任辯護人　袁大為律師
上列被告因違反毒品危害防制條例案件，經檢察官提起公訴（11
0 年度偵字第2736號），本院判決如下：
    主  文                                              
許焱騰共同販賣第三級毒品，未遂，處有期徒刑2 年。緩刑5 年
，緩刑期間付保護管束，並應於本案判決確定後1 年內向公庫支
付新臺幣7 萬元，且應於緩刑期間向檢察官指定之政府機關、政
府機構、行政法人、社區或其他符合公益目的之機構或團體提供
180 小時之義務勞務。
如附表編號1至5所示之物均沒收。
    事  實
一、許焱騰知道如附表編號1-3 所示第三級毒品，未經許可不得
    販賣，竟意圖營利，與真實姓名年籍不詳綽號「奇怪」之成
    年男子共同基於販賣第三級毒品之犯意聯絡，於民國109 年
    12月14日在臺北市北投區某加油站，自「奇怪」處取得如附
    表編號1-4 所示之毒品咖啡包及行動電話，由「奇怪」於同
    年12月16日中午12時48分許，使用通訊軟體隨機傳送「午安
    目前都有空」之隱喻販賣毒品訊息給不特定人，而共同伺機
    販售毒品咖啡包給有意購買之人。適新北市政府警察局新莊
    分局員警執行網路巡邏勤務時收受上揭廣告，即喬裝買家以
    通訊軟體與「奇怪」接洽，約定於同日晚間8 時許，在新北
    市○○區○○路000 號貝爾頌汽車旅館308 號房，以新臺幣
    （下同）4,000 元之價格，購買如附表編號1 所示毒品咖啡
    包10包。許焱騰則使用如附表編號4 所示行動電話為聯絡工
    具，依「奇怪」指示攜帶如附表編號1-3 所示之毒品咖啡包
    前往上開交易地點赴約，並交付如附表編號1 所示毒品咖啡
    包給員警，並收取價金（遭逮捕後已返還警方），而共同著
    手於販賣第三級毒品犯行，遭員警當場查獲而未遂，並扣得
    如附表所示之物。
二、案經新北市政府警察局新莊分局報告臺灣新北地方檢察署檢
    察官偵查起訴。
    理  由                                              
壹、認定被告成立犯罪之理由：
一、訊據被告許焱騰於警詢、偵查及本院審理中對於上揭犯罪事
    實均坦承不諱，並有下列補強證據可以佐證：
  ㈠暱稱「奇怪」隨機傳送隱喻販賣毒品之廣告訊息、與警方接
    洽販賣毒品過程之微信對話譯文、對話紀錄截圖各1 份（偵
    卷第51、52、60-63 頁）。
  ㈡被告前往交易地點，交付如附表編號1 所示毒品給喬裝買家
    員警並收取價金，遭當場查獲之過程，此據證人即新北市政
    府警察局新莊分局光華派出所員警羅陳俊毅於偵查中證述甚
    詳，並有新北市政府警察局新莊分局員警109 年12月16日職
    務報告1 份在卷可憑（偵卷第33、34、101 、103 頁）。
  ㈢被告交付員警如附表編號1 所示之毒品，警方並在被告車上
    扣到如附表編號2-8 所示之物，有如附表「依據」欄所示證
    據資料可以佐證。
  ㈣如附表編號1-3 之扣案物經鑑定含有附表所示之第三級毒品
    成分，有附表「依據」欄所載之鑑定書可證。依上開補強證
    據，足認被告前開任意性自白與事實相符，可以採信。
二、意圖販賣與營利意圖：
  ㈠被告於本院審理中坦承本次若販賣毒品咖啡包成功，每包可
    以賺300 元，每包只須回帳100 元給「奇怪」乙節（本院卷
    第58頁），足認被告有意藉此牟利，主觀上有營利意圖。
  ㈡警方在被告車內扣得如附表編號2 、3 所示毒品咖啡包，則
    是被告伺機要販賣予他人，同據被告於本院審理中自白甚詳
    （本院卷第102 頁），可認被告係基於販賣之意圖而持有。
三、綜上，本案事證明確，被告犯行可以認定，應依法論科。
貳、論罪科刑之法律適用：
一、論罪：
  ㈠如附表編號1-3 所示毒品是毒品危害防制條例第2 條第2 項
    第3 款規定列管之第三級毒品。本案被告自「奇怪」處取得
    本案毒品咖啡包，再由「奇怪」傳送隱喻販賣毒品廣告訊息
    給不特定人，對外吸引購毒者前來，而意圖販賣而持有，嗣
    經警佯與「奇怪」為對合行為，使被告依約前往而暴露犯罪
    事證，佯裝買家之員警實際上既無購買真意，並無可能完成
    本案毒品交易，核被告所為，係犯毒品危害防制條例第4 條
    第6 項、第3 項之販賣第三級毒品未遂罪。
  ㈡被告販賣前意圖販賣而持有如附表編號1-3 所示第三級毒品
    之行為，依最高法院101 年度第10次刑庭會議決議見解，與
    販賣如附表編號1 所示第三級毒品未遂罪之間為法條競合關
    係，故意圖販賣而持有第三級毒品部分不另論罪。
二、共犯：
    被告與「奇怪」就本案犯行有行為分擔及犯意聯絡，為共同
    正犯。
三、刑之減輕：
  ㈠偵審自白：
    被告於警詢、偵查及本院審理中均自白本案販賣第三級毒品
    未遂犯行，應依毒品危害防制條例第17條第2 項之規定減輕
    其刑。
  ㈡未遂：
    被告已著手於犯罪行為之實行，因佯裝買家之警方無購毒真
    意而不遂，為未遂犯，爰依刑法第25條第2 項之規定減輕其
    刑，並遞減之。
四、量刑：
    爰以行為人之責任為基礎，審酌：
  ㈠犯罪情狀事由：
    被告無視禁毒政策，為賺得現金而起意與「奇怪」共同販毒
    之犯罪動機，而意圖販賣而持有如附表所示第三級毒品咖啡
    包20包，並依「奇怪」指示著手販賣其中毒品咖啡包10包，
    該等毒品咖啡包中實際所含第三級毒品成分之純質淨重僅數
    公克，本次交易預計售價為4 千元，金額不高，本案為警方
    釣魚所查獲，毒品實際流通市面之危險性低，可認被告行為
    罪責尚非重大。故於遞減輕後之有期徒刑1 年10月至2 年4
    月之間，擇定宣告刑，即可達到一般預防之目的。
  ㈡行為人情狀事由：
    被告犯後於警詢之第一時間至本院審理期間均坦承犯行，並
    交代遭扣案中現金之來源，犯後態度尚可，可為有利之量刑
    減讓因子，考量被告前無犯罪經法院判刑處罰之素行紀錄，
    現年32歲而犯本案，首次犯罪時間較晚，被告於本院審理期
    間，父親均有到場，被告目前與父親一同從事水電工作，有
    工作照片在卷可證（本院卷第71-77 頁），被告家庭支持系
    統與日後復歸社會意願及能力均較強，被告整體呈現未來再
    犯可能性低等一切情狀，本院認從輕量處低度刑為適當，故
    量處如主文所示之刑。
五、緩刑及條件：
  ㈠被告前未曾因故意犯罪受有期徒刑以上刑之宣告，有臺灣高
    等法院被告前案紀錄表附卷可稽，因失慮致犯罪，犯後坦承
    犯行，尚有悔意，現有正當工作，並考量本件係警方釣魚而
    查獲，並未生實際毒品交易結果，認被告經此偵、審程序及
    刑之宣告，當已體認販毒行為之嚴重性，而知所警惕，應無
    再犯之虞，故本案對被告宣告之刑，認以暫不執行為適當，
    爰依刑法第74條第1 項第1 款之規定諭知緩刑5 年。
  ㈡本院斟酌被告本案犯罪之情節，且同時遭扣案可疑來源之現
    金（另案不詳之販賣毒品犯行未經起訴），為促使其日後得
    以自本案確實記取教訓，認為仍有課予一定程度負擔之必要
    ，是依刑法第74條第2 項第4 款、第5 款之規定，並考量檢
    、辯意見、被告之家庭經濟狀況、能力後（本院卷第107 頁
    ），命被告應於：
  ⒈本案判決確定後1 年內向公庫支付7 萬元。
  ⒉應向檢察官指定之政府機關、政府機構、行政法人、社區或
    其他符合公益目的之機構或團體，提供180 小時之義務勞務
    。
  ⒊依刑法第93條第1 項第2 款之規定，諭知於緩刑期間付保護
    管束。被告如有違反上開負擔，且情節重大者，得依刑法第
    75條之1 第1 項第4 款之規定，撤銷其緩刑之宣告，執行宣
    告刑。
六、沒收：
  ㈠違禁物：
    扣案如附表編號1-3 所示之物，含有第三級毒品成分，此有
    附表「依據」欄所示鑑定報告可佐，與被告本案販賣第三級
    毒品未遂犯行有直接關連性，屬違禁物，除鑑定用畢部分，
    因已滅失外，自應連同無析離實益之外包裝，依刑法第38條
    第1 項規定，宣告沒收。
  ㈡犯罪所用之物：
    扣案如附表編號4 所示行動電話，為「奇怪」交付被告供聯
    繫本案毒品交易所用之物，此為被告於本院審理中所坦承（
    本院卷第102 頁），依毒品危害防制條例第19條第1 項規定
    諭知沒收。
  ㈢取自其他違法行為所得之財物：
    警方在被告所駕駛前往交易現場之自用小客車內，同時扣得
    如附表編號2 、3 、5 、6 所示毒品及現金，此有現場查獲
    照片可佐（偵卷第53、54頁），可認扣案現金與毒品之間有
    高度關連性，被告於本院審理中則坦承全部現金中有1 萬1,
    700 元（即附表編號5 所示）為其他次販毒所得（本院卷第
    102 頁），故有事實足認被告持有支配之該附表編號5 現金
    ，係取自其他違法行為所得，故依毒品危害防制條例第19條
    第3 項規定諭知沒收。
  ㈣不予沒收：
  ⒈至其餘警方扣得如附表編號6-8 所示現金、愷他命、手機，
    與本案無直接關連性，且被告持有愷他命部分，亦非本案起
    訴範圍，難認為本案犯罪相關之違禁物，故均不諭知沒收。
  ⒉另扣案如附表編號6 所示現金7 萬元，為父親提供被告準備
    用予清償高利貸之現金，此為被告於本院審理中供陳在卷（
    本院卷第58、102 頁），可認此部分現金真實所有權人似為
    被告父親許錦泉（偵卷第87頁）。按扣押物除宣告沒收之物
    外，應發還於權利人。所謂權利人即扣押物之應受發還人，
    固指扣押物之所有人，及扣押時所取自之該物持有人，或保
    管人而言。此於所有人與持有人或保管人相競合之情形，固
    無不同，但所有人與持有人或保管人分屬不同一人時，則應
    發還其所有人（最高法院95年度台抗字第138 號裁定意旨參
    照）。故檢察官於發還此現金時，宜實質審查被告父親是否
    為真正所有人，或通知被告偕同父親許錦泉一同前來領取，
    或於指揮執行時諭知與被告履行緩刑條件之捐公庫金額同時
    相抵充，以減少該等款項又遭被告挪用，而加重被告親人負
    擔或衍生家庭紛爭之機會，又本院此部分旁論（即㈣不予沒
    收：⒉），並無法律上拘束力，僅建請檢察官於執行時一併
    考量。
據上論斷，應依刑事訴訟法第299 條第1 項前段，判決如主文。
本案經檢察官陳亭君偵查起訴，由檢察官盧祐涵、詹啟章到庭執
行公訴。
中    華    民    國   110    年    9     月    27    日
                  刑事第二十庭  審判長法  官  蕭淳元
 
                                      法  官  陳宏璋
 
                                      法  官  黃園舒
上列正本證明與原本無異。
如不服本判決，應於判決送達後20日內敘明上訴理由，向本院提
出上訴狀 (應附繕本) ，上訴於臺灣高等法院。其未敘述上訴理
由者，應於上訴期間屆滿後20日內向本院補提理由書「切勿逕送
上級法院」。
                                      書記官  蔡忠衛
中    華    民    國   110    年    9     月    27    日
附錄本案論罪科刑法條全文：
毒品危害防制條例第4條
製造、運輸、販賣第一級毒品者，處死刑或無期徒刑；處無期徒
刑者，得併科新臺幣 3 千萬元以下罰金。
製造、運輸、販賣第二級毒品者，處無期徒刑或 10 年以上有期
徒刑，得併科新臺幣 1 千 5 百萬元以下罰金。
製造、運輸、販賣第三級毒品者，處 7 年以上有期徒刑，得併
科新臺幣 1 千萬元以下罰金。
製造、運輸、販賣第四級毒品者，處 5 年以上 12 年以下有期
徒刑，得併科新臺幣 5 百萬元以下罰金。
製造、運輸、販賣專供製造或施用毒品之器具者，處 1 年以上
7 年以下有期徒刑，得併科新臺幣 1 百 50 萬元以下罰金。
前五項之未遂犯罰之。
 
【附表】：
┌──┬───────┬────────────┬───────────┐
│編號│扣案物        │鑑定結果/本案關連性     │依據                  │
├──┼───────┼────────────┼───────────┤
│ 1  │侏儸紀公園叢林│⒈含有第三級毒品4-甲基甲│①台灣尖端先進生技醫藥│
│    │背景混合包（內│  基卡西酮成分，合計驗前│  股份有限公司110 年2 │
│    │含黃色粉末）10│  毛重55公克，取樣0.150 │  月19日毒品證物鑑定分│
│    │包            │  公克鑑定用畢，純度約4.│  析報告1 份（偵卷第11│
│    │              │  5 ％，純質淨重為2.047 │  5 頁）。            │
│    │              │  公克，驗餘毛重54.85 公│②新北市政府警察局新莊│
│    │              │  克。                  │  分局扣押物品目錄表1 │
│    │              │⒉本次販賣所交付之毒品。│  份（偵卷第41頁編號1 │
│    │              │                        │  ）。                │
│    │              │                        │③扣案毒品照片（偵卷第│
│    │              │                        │  53、56頁）。        │
├──┼───────┼────────────┼───────────┤
│ 2  │侏儸紀公園叢林│⒈含有第三級毒品4-甲基甲│①台灣尖端先進生技醫藥│
│    │背景混合包（內│  基卡西酮成分，合計驗前│  股份有限公司110 年2 │
│    │含黃色粉末）5 │  毛重27.20 公克，取樣0.│  月19日毒品證物鑑定分│
│    │包            │  152 公克鑑定用畢，純度│  析報告1 份（偵卷第11│
│    │              │  約2.1 ％，純質淨重為0.│  7 頁）。            │
│    │              │  455公克，驗餘毛重     │②新北市政府警察局新莊│
│    │              │  27.048公克。          │  分局扣押物品目錄表1 │
│    │              │⒉於車內扣得，為被告意圖│  份（偵卷第41頁編號2 │
│    │              │  販賣而持有之毒品。    │  ）。                │
│    │              │                        │③扣案毒品照片4 張（偵│
│    │              │                        │  卷第54、57頁）。    │
├──┼───────┼────────────┼───────────┤
│ 3  │Evil BEAR 惡魔│⒈含有第三級毒品4-甲基甲│①台灣尖端先進生技醫藥│
│    │熊閃電黑底混合│  基卡西酮成分，合計驗前│  股份有限公司110 年2 │
│    │包（內含黃色粉│  毛重27.20 公克，取樣0.│  月19日毒品證物鑑定分│
│    │末）5 包      │  134 公克鑑定用畢，純度│  析報告1 份（偵卷第11│
│    │              │  約5.1％，純質淨重為1.1│  3 頁）。            │
│    │              │  40公克，驗餘毛重27.066│②新北市政府警察局新莊│
│    │              │  公克。                │  分局扣押物品目錄表1 │
│    │              │⒉於車內扣得，為被告意圖│  份（偵卷第41頁編號3 │
│    │              │  販賣而持有之毒品。    │  ）。                │
│    │              │                        │③扣案毒品照片4 張（偵│
│    │              │                        │  卷第54、58頁）。    │
├──┼───────┼────────────┼───────────┤
│ 4  │iPhone6 金色手│被告於本案聯繫販賣毒品所│新北市政府警察局新莊分│
│    │機1 支（IMEI：│用之工具。              │局扣押物品目錄表（偵卷│
│    │00000000000000│                        │第41頁編號5 ）        │
│    │4）           │                        │                      │
├──┼───────┼────────────┼───────────┤
│ 5  │現金1 萬1,700 │被告另案販賣毒品（未起訴│①新北市政府警察局新莊│
│    │元            │）所得之價金（全部扣案現│  分局扣押物品目錄表1 │
│    │              │金共8 萬1,700 元，本案僅│  份（偵卷第41頁編號7 │
│    │              │有1 萬1,700 元認定須沒收│  ）。                │
│    │              │，其餘7 萬元如附表編號6 │②扣案現金照片2 張（偵│
│    │              │所述）。                │  卷第53、54頁）。    │
├──┼───────┼────────────┼───────────┤
│ 6  │現金7萬元     │無積極證據證明取自其他違│新北市政府警察局新莊分│
│    │              │法行為所得。            │局扣押物品目錄表1份（ │
│    │              │                        │偵卷第41頁編號7）。   │
├──┼───────┼────────────┼───────────┤
│ 7  │白色透明結晶1 │含有第三級毒品愷他命成分│①台灣尖端先進生技醫藥│
│    │包            │，驗前淨重0.304 公克，取│  股份有限公司110 年2 │
│    │              │樣0.005 公克鑑定用畢，驗│  月1 日毒品證物鑑定分│
│    │              │餘淨重0.299 公克。      │  析報告1 份（偵卷第11│
│    │              │                        │  9 頁）。            │
│    │              │                        │②新北市政府警察局新莊│
│    │              │                        │  分局扣押物品目錄表1 │
│    │              │                        │  份（偵卷第41頁編號4 │
│    │              │                        │  ）。                │
│    │              │                        │③扣案毒品照片4 張（偵│
│    │              │                        │  卷第55、59、60頁）。│
├──┼───────┼────────────┼───────────┤
│ 8  │iPhone6S粉紅色│無積極證據可認為本案之犯│①新北市政府警察局新莊│
│    │手機1 支（IMEI│罪工具。                │  分局扣押物品目錄表1 │
│    │：000000000000│                        │  份（偵卷第41頁編號6 │
│    │915 ，含門號09│                        │  ）。                │
│    │00000000號之SI│                        │                      │
│    │M 卡1 張）    │                        │                      │
└──┴───────┴────────────┴───────────┘